【裁判字號】    88,易,942
【裁判日期】    890720
【裁判案由】    竊盜等
【裁判全文】
臺灣嘉義地方法院刑事判決                          八十八年度易字第九四二號
    公  訴  人  臺灣嘉義地方法院檢察署檢察官
    被      告  甲○○
右列被告因竊盜案件，經檢察官提起公訴 (八十八年度偵字第九四一一號)，本院判
決如左：
    主  文
甲○○變造特許證，足以生損害於公眾及他人，累犯，處有期徒刑捌月。
扣案之變造管轄編號000000000000號普通小型車駕駛執照上甲○○之照
片壹枚沒收。
    事  實
一、甲○○曾於民國八十五年間因犯違反麻醉藥品管理條例，經本院先後判處有期徒
    刑四月、六月，經定應執行刑九月確定，並於八十六年一月二十四日執行完畢；
    猶不知悔改，於八十八年六月二十五日二十三時許，在台南縣歸仁鄉清水宮前，
    因乙○○酒醉後搭乘甲○○所駕駛汽車時不慎將駕照、身分證各一枚遺留在甲○
    ○車內，甲○○竟基於為自己不法之所有而侵占上開乙○○之身分證、駕照各一
    枚；甲○○侵占得手後，旋將自己之照片換貼在乙○○駕照上而變造該駕照並隨
    身攜帶，足以生損害於乙○○與內政主管機關就國民身分證件管理之正確性。嗣
    於八十八年六月二十八日二十時四十五分許，甲○○在雲林縣北港鎮三商百貨前
    ，因另涉違反毒品危害防制條例案件為警盤查訊問時，當場自身上起獲該變造之
    駕照與乙○○之身分證各一枚因而查悉上情。
二、案經雲林縣警察局北港分局報告台灣雲林地方法院呈請台灣高等法院台南分院檢
    察署核轉台灣嘉義地方法院檢察署偵查起訴。
    理  由
一、訊據被告甲○○對於右揭事實坦承不諱，核與被害人乙○○於警訊、偵查中之供
    述相符，復有原為乙○○所有、經變造後、管轄編號為00000000000
    0號普通小型車駕駛執照一紙扣案可佐，事證已臻明確，被告犯行堪以認定。
二、核被告甲○○所為係犯刑法第三百三十七條侵占遺失物罪、第二百十二條變造特
    種證件罪；而被告所犯上開二罪間，有方法結果之牽連關係，為牽連犯，應從一
    重之變造特種證件罪處斷；公訴人就侵占遺失物罪之犯行雖未起訴，然該部分犯
    行與業經起訴之變造特種證件罪有裁判上一罪之牽連關係，本院亦應一併審酌。
    查被告曾於八十五年間因犯違反麻醉藥品管理條例，經本院先後判處有期徒刑四
    月、六月，經定應執行刑九月確定，並於八十六年一月二十四日執行完畢，有其
    刑案資料查註記錄表附卷可稽，其於五年之內再犯本件最重本刑有期徒刑以上之
    罪，係屬累犯，應依刑法第四十七條之規定，加重其刑。爰審酌被告犯罪之動機
    、目的、手段，犯罪時所受之刺激及其品性、生活狀況、智識程度、犯罪所生之
    損害，及犯罪後態度等一切情狀，量處如主文所示之刑。又扣案之經變造、管轄
    編號為000000000000號普通小型車駕駛執照一枚上被告持以變造而
    貼上之甲○○照片一枚，係供被告犯罪所用之物為被告所有，爰依法併予宣告沒
    收。
三、公訴人另認：被告甲○○於八十八年六月二十五日二十三時許，在台南縣歸仁鄉
    清水宮前，趁乙○○酒醉後搭乘甲○○所駕駛汽車不注意時，基於為自己不法所
    有之意圖而竊取乙○○之身分證、駕照各一枚，因認被告涉有竊盜罪嫌。惟按犯
    罪事實應依證據認定之，無證據不得推定其犯罪事實；又不能證明被告犯罪者，
    應諭知無罪之判決，刑事訴訟法第一百五十四條、第三百零一條第一項分別定有
    明文。次按認定不利於被告之事實，須依積極證據，苟積極證明不足為不利於被
    告事實之認定時，即應為有利於被告之認定，更不必有何有利之證據，最高法院
    三十年上字第八一六號著有判例。然查：公訴人認被告涉有竊盜犯行，係以被害
    人乙○○就其上開證件遺失之指述與甲○○自承拾獲並侵占之自白與扣案之上開
    證件為據。惟訊據被告甲○○矢口否認有竊取之犯行，僅坦承有侵占乙○○上開
    駕照、身分證之犯行，已如前述；而依據乙○○所有之身分證與駕照為被告所佔
    有之事實，僅足證明乙○○確於搭乘被告所駕駛汽車後即遺失駕照、身分證，然
    尚無從認定乙○○所遺失之身分證、駕照等證件究係為被告所竊取抑或侵占，被
    告既否認竊取之犯行，亦乏明確積極之證據足以認定乙○○之身分證與駕照係被
    告所竊取，揆諸前開法條判例意旨，自無從為被告竊盜犯行有罪之認定，而以被
    告坦承侵占犯行之自白為可採，然公訴人以被告所涉竊盜犯嫌與業經起訴而經本
    院認定有罪之變造特許證罪犯行部分有裁判上一罪之牽連關係，爰不另為無罪之
    諭知，併此說明。
據上論斷，應依刑事訴訟法第二百九十九條第一項前段，刑法第三百三十七條、第二
百十二條、第五十五條、第四十七條、第三十八條第一項第二款，罰金罰鍰提高標準
條例第一條前段，判決如主文。
本案經檢察官游悅晨到庭執行職務。
中    華    民    國      八十九      年      七      月    二十      日
                                      臺灣嘉義地方法院刑事第一庭
                                          法  官  黃國益
右正本證明與原本無異。
如不服本判決，應於判決送達後十日內，向本院提出上訴狀。
                                          書記官  蔡金保
中    華    民    國      八十九      年      七      月    二十七    日
附錄法條
刑法第二百十二條
偽造、變造護照、旅券、免許證、特許證及關於品行、能力、服務或其他相類之證書
、介紹書，足以生損害於公眾或他人者，處一年以下有期徒刑，拘役或三百元以下罰
金。
刑法第三百三十七條
意圖為自己或第三人不法之所有，而侵占遺失物、漂流物或其他離本人所持有之物者
，處五百元以下罰金。


司法院資訊處製作；財團法人民間司法改革基金會備份。
